【裁判字號】    89,保險,10
【裁判日期】    890419
【裁判案由】    給付保險金
【裁判全文】
臺灣高雄地方法院民事判決                            八十九年度保險字第十號
    原      告  甲○○
    訴訟代理人  郭一成  律師
    被      告  三商人壽保險股份有限公司
                            設.
    法定代理人  乙○○      住.
    訴訟代理人  丙○○      住台北市○○路○段一五○巷二號六樓
右當事人間給付保險金事件，本院判決如左：
    主    文
被告應給付原告新臺幣伍佰壹拾伍萬肆仟壹佰肆拾貳元及其中伍佰萬元自民國八十八
年六月十七日起、其中壹拾伍萬肆仟壹佰肆拾貳元自民國八十九年一月二十九日起，
均至清償日止按年利率百分之十計算之利息。
訴訟費用由被告負擔。
本判決第一項於原告以新台幣壹佰柒拾貳萬元為被告供擔保後，得假執行；但被告於
假執行程序實施前，以新臺幣伍佰壹拾伍萬肆仟壹佰肆拾貳元為原告預供擔保後，得
免為假執行。
    事    實
甲、原告方面：
  一、聲明：求為判決如主文所示。
  二、陳述：
  （一）原告於民國八十七年七月十日向被告購買第000000000000號保
        傷害及人壽保險契約後，於八十八年五月十八日於澳門被不詳姓名歹徒砍斷
        左手腕，經送醫急救，始免於死，但現在左手腕已完全喪失功能成為殘廢，
        依雙方訂立之保險契約，原告所受意外屬殘廢程度第三級，被告應該給付原
        告保險金新臺幣五百萬元及醫藥費新臺幣（下同）十五萬四千一百四十二元
        （其中在澳門支出澳幣二萬八千六百二十元折合新台幣十一萬七千三百四十
        二元，澳幣一元折合新台幣四．一元，在高雄醫學院附設中和紀念醫院支出
        新臺幣（下同）三萬六千八百元），原告屢經申請理賠並以律師存證信函催
        告，被告毫無負責心態同均置之不理，實有違保險商誠信原則，致嚴重影響
        被保險人原告之權益。
  （二）按意外傷害，係指非因疾病所引起，而因外來因素造成之傷害，皆屬之，此
        乃法律上通常之定義，原告因被歹徒砍斷左手腕造成殘廢，仍屬意外傷害造
        成之殘廢。
  （三）當事人主張之事實，經他造於準備書狀內或言詞辯論時或在受命法官前自認
        者．無庸舉證．民事訴訟法第二百七十九條第一項定有明文；又當事人於言
        詞辯論時為訴訟標的之認諾者，應本於其認諾為該當事人敗訴之判決，民事
        訴訟法第三百八十四條亦有明文。查被告於八十九年三月八日言詞辯論時認
        諾：不敢講原告是自傷或自殘，而被告同日提出之答辯狀亦未主張原告是自
        傷或自殘，僅以原告自述與報載不符而狡辯有可疑不明之處，惟查報載仍道
        聽塗說，在法律上並無證據能力，若以報載與事實不符而拒賠，實仍耍賴之
        狡辯，與其保險單封面之標語：「一句承諾，一生的朋友」，形同諷刺。又
        被告致函原告也自認：「對台端（原告）於八十六年五月十八日於澳門，因
        故致傷，深表關懷」，綜上事證，請依民事訴訟法第二百七十九條第一項、
        第三百八十四條為被告敗訴之判決；退萬步言，即使被告主張原告自傷或自
        殘，依民事訴訟法第二七七條規定，亦應由被告負舉證責任，如今被告迄未
        主張，亦未舉證，又已為認諾及自認，參以原告已提出澳門官方檢察院及司
        法警察司等文書報告，證明原告遇劫受傷及澳門衛生司、仁伯爵綜合醫院及
        高雄醫學院附設中和紀念醫院診斷書證明原告左手腕已完全喪失功能成為殘
        廢，原告自已負舉證責任，豈容被告空白狡辯原告未舉證。
  （四）由澳門保安部隊治安警察廳通告，足證本案是澳門主動偵辦，並非原告報案
        ，而購買被告公司保險單係因被告公司業務員王媞主動向原告拉保，亦非原
        告主動去投保，均足證原告投保及在澳門發生意外，實屬無奈，被告公司耍
        賴不賠，令人憤慨。
  （五）被告答辯狀狡辯，手腕並不包括在內云云，惟查依舉重明輕原則及比例原則
        ，豈有手腕殘廢輕於手指殘廢之理，依保險單ＡＤＤＲ３殘廢程度與保險金
        給付表：「一上肢腕關節以上缺失或一上肢三大關節全部機能，永久完全喪
        失者為第三級第十項，應給付比例為五０％」，即五○○萬元，案發迄今屆
        十個月以上，被告狡辯須有六個月以上之觀察期云云，更畢露其耍賴之心態
        。
  （六）被告答辯狀所謂可疑不明之處皆引用報載，其不足為憑亦無證據能力已如前
        述，實不足一駁，但為使真相越辯越明，茲說明如下：案發後由一女姓路人
        送往急救，而歹徒目的在搶皮包、手錶，原告身上現款只有硬幣零鈔；另現
        場尋獲手錶是別人丟棄的小孩玩具錶與本案完全無關；而遇劫時，有怕事不
        敢抵抗者，有奮力抗拒者，豈可一概而論；又澳門衛生司醫療報告，亦明載
        病人即原告眼部不適，左眼異物，角膜損傷，腰背部痛，尿液有鏡下血尿，
        足見有外傷引起之內傷；故案發時歹徒要搶皮包，原告因抗拒而扭打致皮包
        落地掀開乃情理之常，則原告對於被告公司之訪談，原告照實說昏倒，不記
        得者說不記得，足見已盡合作告知之誠意；又安泰公司從未向原告製作訪談
        筆錄，又何來有不一致之說法；且如若詐保，心中早有一套說法豈有部份不
        記得之語，更何況案發時，事出突然，一般人老早嚇暈了，豈有嚇暈後，還
        知道種種情節之理
  （七）原告起訴狀所呈證物葡文中譯本仍澳門官方所譯．並非民間所譯，其公信力
        不容懷疑；而被告狡辯所謂有關目擊證人、嫌疑犯、兇器均無進一步資料云
        云，正如狡辯捉到兇手、歹徒再賠之耍賴心態，難道一輩子捉不到歹徒就一
        輩子不賠嗎？拉保險如求爺，拒賠不認爺，這樣子的保險公司，難怪要靠人
        情拉保。
  （八）司法實務上認為，保險公司無法證明投保人自殘，而人身無價，不受重複保
        險約束，亦無保額限制，且保險法也沒有規定不能同時向多家保險公司重複
        保險，而人身保險無法以經濟上利益評估其價值，自無賠償超逾損害之情形
        又人身無價，如果將人身區限於某一價格，自屬輕衊人類之生命身體，因此
        複保險通知義務規定，其適用範圍，應僅限於財產保險，而不及於人身保險
        。另財政部的立場是保險公司應該先賠再說，業者不得藉故拖延，況且複保
        險，亦非原告第一家投保之被告公司可得主張。
  （九）原告因被告業務員王媞一再懇求拉保，礙於人情，同時原告之母楊厲福蘭也
        投保。又原告有二棟房地產，分別在高雄市鼓山區○○○路一○○七號及高
        雄市○○區○○路四六八號十四樓，而原告係國固企葉有限公司負責人，而
        原告投保的是儲蓄理財增值紅利意外險，安泰保險也是經理梁騰文拜訪原告
        投保的，並且送本人一年的意外險，由此可見原告金融信用良好，也沒有跳
        票的任何紀錄，原告也有價值一八九萬餘元之賓士汽車一輛，在案發前數日
        同年五月十四日買的，足見原告並非窮極無聊之人，豈容被告以小人之心度
        君子之腹而意圖耍賴。
  （十）爰依履行保險契約之法律關係，請求判決如訴聲明。
  三、證據：提出保險單影本一件、澳門檢察院證明書、司法警察司舉報單、澳門保
      安部隊治安警察廳通告葡萄牙文及澳門特別行政區政府行政暨公職局中譯文影
      本各一件、澳門衛生司醫療報告影本一件、高雄醫學院附設中和紀念醫院診斷
      證明書影本一件、澳門政府衛生司收據影本一件、高醫醫藥費收據影本二份、
      律師存證信函影本一件、照片二張、高雄醫學院附設中和紀念醫院甲種診斷證
      明書影本一件、三商人壽保險股份有限公司函影本一件、三商人壽保險股份有
      限公司理賠照會單影本一件、台北國際商業銀行匯出匯款賣匯水單影本一件、
      汽車行車執照、統一發票各一件、稅單影本一件、公司登記事項卡影本一件、
      楊厲福蘭保險單影本一件、剪報影本六件。
乙、被告方面：
  一、聲明：求為判決：駁回原告之訴及假執行之聲請，如受不利判決，願供擔保請
      准免為假執行。
  二、陳述：
  （一）依兩造簽訂之個人傷害保險附約，殘廢程度表附註第六項第二款規定，僅限
        於手指或足趾經接指手術後機能仍永久完全喪失者始視為缺失，手腕並不包
        括在內；按一般人所言之殘廢情狀有多種，契約條款既已臚列何種情狀符合
        何種殘廢等級，當事人雙方亦同意簽訂，自應依事實援用合適之等級，豈有
        所謂舉輕明重法理之適用，如此勢將違背契約約定意旨，平白增加保險人非
        基於契約所生之給付責任，顯非合理，是故原告雖左手腕曾斷離，但現已接
        回，最多為機能永久喪失，符合殘廢等級表第四級第十七項（３５%）定義
        ，原告就此部份之殘廢保險金部份聲明有誤（應為新台幣三百五十萬）；另
        機能永久完全喪失定義依同附註第十二項規定須有六個月以上之觀察期，再
        依契約條款第十六條規定，被告須收受理賠申請文件齊全後十五日未給付者
        ，始負延滯息責任，然原告於提起本案訴訟前並未將證明其左手腕關節機能
        已永久喪失之相關文件送交被告據以申請，故而此部份之延滯息實應自訴狀
        繕本送達被告翌日起算始合理。
  （二）按當事人主張有利於己之事實者負舉證之責，民事訴訟法第二百七十七條定
        有明文；依前揭契約條款第五條保險範圍規定所示，被保險人須因非由疾病
        引起之外來突發事故所致之傷殘死亡，被告始負給付之責，亦即被保險人不
        僅僅要有傷害的事實，造成傷害之原因更須為外來、突發、非疾病始可；另
        第十九條關於殘廢保險金之申請必備文件第三款約定：「受益人申請殘廢保
        險金應檢具意外傷害事故證明文件」之要求，可認關於本案是否符合契約約
        定保險範圍之意外事故，此係原告申領保險金之有利事實，自應由其負舉證
        之責。
  （三）本案情形，台、港、澳各報章媒體均有顯著報導，被告獲悉後亦曾派員拜訪
        原告請教事故經過，製有理賠事故確認報告，並經原告簽名認可，然兩相比
        對卻有許多可疑不明之處：
      １原告稱其受傷在一女子搭救後即失去意識，由何人陪同送醫不清楚，醒來時
        已在醫院，但報載及原告所提之澳門檢察院證明書卻均書明其係由一女子陪
        同向警求救？此點原告於八十九年三月八日之庭期仍當庭否認，可見其所言
        有所矛盾。
      ２原告稱其被搶財物包括皮包內之全部金錢、金項鍊、玉墜子、手錶、藍寶石
        鑽戒等，但報載澳門司警發言人稱原告身上之現金及信用卡等財物均未失去
        ，現場還尋獲手錶一隻？且其所言之財物損失與報載相較，明顯貴重許多。
      ３原告稱歹徒持刀並示意有槍行搶，且有三人，其仍與之扭打，此顯與明哲保
        身之常理不符，且若為扭打，以對方武力之優勢，原告竟除被斬手掌外無其
        他傷痕（報載澳門司警發言人所稱）？
      ４如真係歹徒行搶財物，則按理應將財物洗劫一空，待逃至安全處所再予處理
        ，但現場卻遺留原告裝現金之手提包及現金等物？委實令人生疑。
      ５原告對於前揭傷害險契約給付與否最重要之點：造成傷害的原因，即遭砍過
        程一節，就被告之詢問一直三纖其口，推稱不記得，則被告如何能即逕以給
        付保險金？
        以上僅舉數端，其他尚有許多不明之處，且據了解原告向友家保險公司（安
        泰）所述之事故經過與被告所得者又有不一致之處，相同者為對於如何受傷
        一節均稱不記得，被告實不明白為何同一件事情會有這麼多不一樣的地方，
        顯然本案是否符合給付之保險範圍，原告尚未能盡其舉證之責。
  （四）二造所訂立之契約中，不論是傷害險還是醫療險，涉及意外傷害部份，保險
        範圍均明白界定須非由疾病引起之外來突發事故所導致之傷害始可，亦即原
        告因傷而治療、住院或殘廢所可申領之各項保險金，均須造成傷害之原因符
        合前揭保險範圍始能為給付，對此有利事實其應負舉證之責如前所述；然原
        告既聲稱係遭人搶劫砍傷，自應對此舉證以實其說，其所提之醫院診斷書僅
        得證明有傷害之事實，並無法證明傷害發生之原因，不足為採；而就其所提
        出之澳門檢察院證明書，其上之記載不惟與原告所稱的有不一致之處，最重
        要者該份文件書明本案僅有原告之口供而已，其餘有關目擊證人或嫌疑犯、
        兇器等均無進一步資料；再者，據被告函請刑事局代查原告案件澳門警方之
        偵辦情形，其回函載澳門警方由於證據不足已將本案歸檔，可見澳門警方尚
        未確定原告所指稱情事是否屬實應無疑問，故總結而言，截至目前為止，原
        告所稱情事僅有其所作之口供可茲證明而已，然將一份由公務員忠實記錄自
        己所說的話所製作之文書，以之作為證明自己所言非虛確屬真確，如此之證
        據法則如能成立，顯然甚為可怖，故此所謂證明文件既僅係單純記錄其所述
        而已，並非客觀證據，實不能足證原告受傷害之原因符合前揭保險範圍之約
        定。
  （五）另查原告於八十七年七月至八十八年五月不到一年間，共投保安泰及被告傷
        害險保額共三千萬，於八十八年五月赴澳門前又向安泰及全美人壽投保旅行
        平安險保額共一千五百萬，至此傷害險累計保額為新台幣四千五百萬，原告
        亦自承其事，隨即於八十八年五月十八日出事，此點實足令人生疑；綜上，
        原告於短期內投保如此高保額之傷害險，而其所謂之證明文件亦僅為其陳述
        之反映而已，對於保險範圍中「突發」定義一節尚未足證明，不能謂已盡舉
        證之責，況其所稱之事故尚有許多不明可疑處，被告自不能在事實未明之情
        況下，僅就原告片面言語即據以給付各項保險金，蓋保險金之給付非慰問金
        ，其給付依據均應依契約條款約定而來，原告所稱遭劫受傷情事連澳門警方
        都尚未能肯認，其卻強求被告應予給付，甚不合理之至，若如此可行豈非大
        開方便之門而破壞保險制度本旨，遺禍甚大矣！
  三、證據：提出個人傷害保險附約一件、剪報影本六件、理賠事故確認報告影本一
      份、澳門檢察院證明書及翻譯本影本各一份及甲○○斷指案業界投保一覽表。
    理    由
甲、程序方面、
一、按訴狀送達後，原告不得將原訴變更或追加他訴。但擴張或減縮應受判決事項之
    聲明者，不在此限。民事訴訟法第二百五十五條第一項第三款定有明文。
二、經查，本件原告於起訴狀原請求判決被告應給付原告五百十五萬四千一百四十二
    元及其中五百萬元自八十八年五月十九日起，其中十五萬四千一百四十二元自繕
    本送達被告之翌日起，各至清償日止按年利率一分（即年利率百分之十）加計利
    息。於起訴狀送達被告後，於本院八十九年三月八日言詞辯論庭中縮減聲明為「
    其中五百萬元自八十八年六月十七日起，至清償日止按年利率一分加計利息。」
    ，此係縮減應受判決事項之聲明，揆諸前揭法條說明，應予准許，合先敘明。
乙、實體方面：
一、原告起訴主張原告於八十七年七月十日向被告購買第000000000000
    號傷害及人壽保險契約後，於八十八年五月十八日於澳門被不詳姓名歹徒砍斷左
    手腕，經送醫急救，始免於死，但現在左手腕已完全喪失功能成為殘廢，依雙方
    訂立之保險契約，原告所受意外屬殘廢程度第三級，被告應該給付原告保險金五
    百萬及醫藥費十五萬四千一百四十二元，原告屢經申請理賠並以律師存證信函催
    告，被告均置之不理，是以原告乃依保險契約之法律關係，請求判決被告應給付
    原告保險金及醫療費用共計五百十五萬四千一百四十二元等情。
二、被告則以（一）、本案是否符合契約約定保險範圍之意外事故，此係原告申領保
    險金之有利事實，自應由其負舉證之責，依本案情形，台、港、澳各報章媒體均
    有顯著報導，被告獲悉後亦曾派員拜訪原告請教事故經過，經兩相比對尚有許多
    可疑不明之處，且原告向友家保險公司（安泰）所述之事故經過與被告所得者又
    有不一致之處，相同者為對於如何受傷一節均稱不記得，是本案是否符合給付之
    保險範圍，原告尚未能盡其舉證之責。且二造所訂立之契約中，不論是傷害險還
    是醫療險，涉及意外傷害部份，保險範圍均明白界定須非由疾病引起之外來突發
    事故所導致之傷害始可，亦即原告因傷而治療、住院或殘廢所可申領之各項保險
    金，均須造成傷害之原因符合前揭保險範圍始能為給付，然原告既聲稱係遭人搶
    劫砍傷，自應對此舉證以實其說，其所提之醫院診斷書僅得證明有傷害之事實，
    並無法證明傷害發生之原因，而就其所提出之澳門檢察院證明書，其上之記載不
    惟與原告所稱的有不一致之處，本案僅有原告之口供而已，其餘有關目擊證人或
    嫌疑犯、兇器等均無進一步資料；再者，據被告函請刑事局代查原告案件澳門警
    方之偵辦情形，其回函載澳門警方由於證據不足已將本案歸檔，可見澳門警方尚
    未確定原告所指稱情事是否屬實，被告自無法據以理賠。（二）、依兩造簽訂之
    個人傷害保險附約，殘廢程度表附註第六項第二款規定，僅限於手指或足趾經接
    指手術後機能仍永久完全喪失者始視為缺失，手腕並不包括在內，蓋契約條款既
    已臚列何種情狀符合何種殘廢等級，當事人雙方亦同意簽訂，自應依事實援用合
    適之等級，豈有所謂舉輕明重法理之適用，是故原告雖左手腕曾斷離，但現已接
    回，最多為機能永久喪失，符合殘廢等級表第四級第十七項（３５%）定義，原
    告就此部份之殘廢保險金部份聲明有誤，應為三百五十萬；另機能永久完全喪失
    定義依同附註第十二項規定須有六個月以上之觀察期。（三）、再依契約條款第
    十六條規定，被告須收受理賠申請文件齊全後十五日未給付者，始負延滯息責任
    ，然原告於提起本案訴訟前並未將證明其左手腕關節機能已永久喪失之相關文件
    送交被告據以申請，從而此部份之延滯息實應自訴狀繕本送達被告翌日起算。
三、原告起訴主張：（一）八十七年七月十日，原告向被告三商人壽保險股份有限公
    司（下稱三商人壽）投保儲蓄理財增值紅利意外險保險金額一千萬元，業經原告
    提出保單及契約內容變更申請書（暨補發保單申請書）為證，被告對此亦不爭執
    ，原告上開主張自堪信為真實。（二）又原告於八十八年五月十八日在澳門被不
    詳姓名歹徒砍斷左手腕，經送醫急救，始免於死，但現在左手腕已完全喪失功能
    成為殘廢之事實，業經原告本人於本院言詞辯論庭中陳述明確，此有本院八十九
    年三月八日筆錄附卷可稽，並有澳門檢察院證明書、澳門保安部隊治安警察廳、
    司法警察司所出具之報告書英文及中文譯本及內政部警政署刑事警察局函，均表
    示該案件已由澳門警方歸類為「攻擊打劫案」，另澳門衛生司所出具之醫療報告
    亦載有：「．．．左腕部完全性離斷，左手多發性刀割傷，左手掌腕關節平面和
    掌指關節近端平面不全離斷．．．」。雖被告否認原告之傷係屬意外，並以可能
    係自傷或自殘所致，惟此等「變態事實」，係被告主張有利於己之事實，自應由
    被告負其舉證之責，而被告並無法舉證以實其說，且被告要求原告應舉證其傷勢
    係出自突發事故，除原告之陳述外，至少應查到證物或有其他人證方可，惟如任
    何案件均要求人證、物證齊全後，方予理賠，則對原告未免過苛，況原告既已證
    明其上揭傷勢確非因疾病所引起，則應認定原告之受傷係屬意外所致。縱原告之
    陳述有前後不一之情形，惟依常情，對於突發之事故且原告之手掌尚被砍斷等情
    ，其案發當時之記憶難免模糊，尚難據此認為原告之傷係屬自殘。（三）在被告
    雖主張原告自八十七年七月十日起陸續向多家保險公司投保意外險，總金額高達
    四千五百萬元之譜，顯係意圖不當得利而為複保險，被告投保意外險之動機顯有
    可疑，被告自不能於未確定原告動機前即予理賠保險金等語。惟按複保險，除另
    有約定外，要保人應將他保險人之名稱及保險金額通知各保險人，要保人故意不
    為前條之通知，或意圖不當得利而為複保險者，其契約無效，保險法第三十六條
    、第三十七條固有明文。惟上開複保險通知義務之規定，係因財產保險之目的在
    填補損害，有損害始有賠償，被保險人不得為超額賠償請求，亦不得複保險為變
    相之超額保險，俾保險人於承保前即得就保額是否超逾，危險是否集中等為評估
    ，以決定是否承保，特課要保人以複保險通知之義務。反之，人身保險之保險標
    的，並無賠償超逾損害之超額賠償情形，此觀諸人身保險之保險給付，多採定額
    給付理賠，而不計被保險人實際經濟損害若干自明。是上開縱始規定於保險法總
    則章，其適用範圍應僅限於財產保險，而不及於人身保險（最高法院八十四年度
    臺上字第七二三號、八十六年度臺上字第三二二號民事判決可資參照）。是被告
    縱陸續向多家保險公司投保意外人壽保險，並不負通知複保險之義務，自亦無意
    圖不當得利之而複保險之疑義。況保險法第三十七條之規定，必須要保人故意不
    為複保險通知或意圖不當得利而為複保險，其契約方為無效。查原告並未積極主
    動向被告要求加保意外保險，係因其友人王媞之邀約，被告才加入意外保險，此
    業經證人即被告之保險業務員王媞於本院審理時證稱：「我當時主動邀原告來投
    保這個險，因當時公司在推銷儲蓄險；我們幫客戶做保險，就會做整體規劃，包
    括儲蓄、醫療，意外險部份他保了一千萬元，且此部分是由我幫他規劃；至於一
    千萬之保額是我們公司可自行調整的，且是我向他建議的。」（參見八十九年三
    月二十九日言詞辯論筆錄），足見原告係基於幫助朋友之意而投保意外險，並非
    自己主動向保險公司要求投保，且一千萬之保險金額，亦非原告主動要求提高等
    情堪以認定。（四）參以原告係國固企業有限公司之負責人，此有該公司設立登
    記事項卡在卷足憑，其本身財產尚有車牌號碼ＺＡ－七九０九號賓士轎車一輛（
    案發之前即八十八年五月十四日以總計一百八十九萬四千一百元買入，此有良京
    實業股份有限公司所出具之統一發票一紙可參）及房屋二棟（分別位於高雄市鼓
    山區○○○路一００七號、高雄市○○區○○路四六八號十四樓，此各有地價稅
    及房屋稅繳款書共三紙可憑），而證人王媞亦證稱：「．．．甲○○本身在寶來
    證券有投資相當大之股票，其年繳保費十九萬多，保費是開他本人的票，十三個
    月的給我，均有兌現。」等語，足見原告並未發生經濟問題，自無任何動機甘冒
    切斷手腕致失血過多而死亡之危險以藉自殘或自傷之方式獲取鉅額保險金之可能
    （五）再依保險單ＡＤＤＲ３殘廢程度與保險金給付表：「一上肢腕關節以上缺
    失或一上肢三大關節全部機能，永久完全喪失者為第三級第十項，應給付比例為
    五０％」，此有該保險契約書一份在卷可證，而原告現在手腕、手指僵硬，完全
    喪失功能，此有高雄醫學院附設中和紀念醫院診斷證明書可證，則應屬兩造保險
    契約書中第三級第十項之「一上肢腕關節以上缺失」，給付比例為百分之五十，
    是以被告既投保金額為一千萬元之意外險，經計算後被告自應給付原告五百萬元
    之保險金。被告雖稱機能永久完全喪失定義依同附註第十二項規定，須有六個月
    以上之觀察期，惟此僅在藉長時間之觀察以確定其機能是否喪失而已，並非為請
    求保險金之停止條件，倘可藉由其他方式確定其機能確已喪失，自無不許原告請
    求保險金之理，而本件既已經高雄醫學院附設中和紀念醫院明確表示原告之手腕
    機能、手指僵硬，完全喪失功能，即不須再經六個月方可請求，況原告自事件發
    生後以迄本院最後一次言詞辯論期日，亦已逾六個月期限，而被告至今並未舉證
    證明原告手腕機能已經恢復，自無法阻止原告請求保險金。是以被告所言均不足
    採信。（六）、又原告起訴請求醫療費用共計十五萬四千一百四十二元，此亦有
    私立高雄醫學院附設中和紀念醫院健保門診醫療費用明細表載明三萬三千一百五
    十三元可證，至原告於澳門仁伯爵綜合醫院所花費之手術費用共計澳門幣二萬八
    千六百二十元，折合新臺幣十一萬七千三百四十二元，亦據被告提出澳門政府衛
    生司所出具之收據及臺北國際商業銀行匯出匯款賣匯水單影本各一件足憑，自堪
    信為真實。綜上所述，原告依據保險契約請求被告給付五百萬元之保險給付及醫
    藥費用十五萬四千一百四十二元，為有理由，應予准許。
四、按兩造重大疾病終身壽險附約第九條規定，被告應於收到申請理賠文件後十五日
    內給付，逾期應按年利一分加計利息給付。原告既發生系爭保險契約所約定之保
    險事故，並於八十八年六月一日向被告申請理賠，此有理賠照會單可憑，逾十五
    日被告未予理賠，應自同月十七日起起算利息，被告依法應給付自八十八年六月
    十七日起算之原告保險金額五百萬元之利息。又醫療費用十五萬四千一百四十二
    元部分，原告請求自本件起訴狀繕本送達之翌日即八十九年一月二十九日起至清
    償日止之按年息百分之十計算之利息，為有理由，應予准許。
五、兩造均陳明願供擔保，聲請宣告假執行或免為假執行，均核無不合，爰各酌定相
    當擔保金額，併准許之。
六、據上論結，原告之訴為有理由，依民事訴訟法第七十八條、第三百九十條第二項
    、第三百九十二條，判決如主文。
中      華      民      國    八十九    年      四      月    十九      日
                                        臺灣高雄地方法院民事第二庭
~B法      官  朱玲瑤
右為正本係照原本作成。
如不服本判決，應於送達後廿日內，向本院提出上訴狀並表明上訴理由，如於本判決
宣示後送達前提起上訴者，應於判決送達後十日內補提上訴理由書（須附繕本）。
中      華      民      國    八十九    年      四      月     十九     日
~B法院書記官  張乃昇


司法院資訊處製作；財團法人民間司法改革基金會備份。
